臺灣臺中地方法院刑事判決　　　　　　　　　　　　九十一年度沙簡上字第五一號
　　上　訴　人　丙○○
　　即　被　告
右上訴人違反因傷害案件，不服本院沙鹿簡易庭九十年度沙簡字第六一二號中華民國
九十年十二月十日第一審簡易判決（聲請案號：台灣台中地方法院檢察署九十年度偵
字第二０二四五號），提起上訴，本院管轄之第二審合議庭為第一審通常程序判決如
左：
    主  文
原判決撤銷。
丙○○無罪。
    理  由
一、公訴意旨略以：上訴人即被告丙○○為立詮國際股份有限公司員工，於民國九十
    年五月九日二十時三十分許，至台中縣大甲鎮○○里○○路二八之一號甲○住處
    ，欲索還其公司借予甲○之堆高機一台，遭甲○拒絕，丙○○乃以備用之鑰匙欲
    將堆高機自行駛回，為甲○發現制止，上前至駕駛座旁欲拔去鑰匙，丙○○為防
    鑰匙遭甲○拔去，乃在堆高機駕駛座上以拉扯方式傷害甲○，致甲○受有頭部外
    傷及腦震盪之傷害，因認被告涉犯刑法第二百七十七條第一項之傷害罪云云。
二、按不能證明被告犯罪或其行為不罰者，應諭知無罪之判決，刑事訴訟法第三百零
    一條第一項定有明文。再按犯罪事實應依證據認定之，無證據不得推定其犯罪事
    實，刑事訴訟第一百五十四條，亦有規定。且告訴人之告訴，係以使被告受刑事
    訴追為目的，是其陳述是否與事實相符，仍應調查其他證據以資審認；而認定不
    利於被告之事實，須依積極證據，苟積極證據不足為不利於被告事實之認定時，
    即應為有利於被告之認定，更不必有何有利之證據，此有最高法院五十二年度台
    上字第一三００號、三十年度上字第八一六號判例可資參照。
三、公訴人認被告丙○○涉犯刑法第二百七十七條第一項之傷害罪嫌，無非以告訴人
    甲○指訴歷歷，核與證人戊○○證稱被告與告訴人確有拉扯等情相符，復有診斷
    證明書在卷可稽等為主要論據。訊據被告固坦承其於前開時、地至告訴人住處欲
    索還堆高機，及其欲開走前開堆高機時，抓緊鑰匙不讓告訴人拔走等事實，惟堅
    詞否認有何傷害之犯行，並辯稱：雙方未拉扯，亦不知告訴人為何會受傷，並未
    傷害告訴人等語。經查：
（一）告訴人即證人於本院調查時結證稱：「：：：被告就出去要開走，我聽到引擎
      發動的聲音，就衝出去要制止他，我要去拔那個鑰匙時，覺得頭有被打了一下
      ，到底是被告打的或是碰到什麼東西我也不清楚，因為是急著要拔鑰匙，所以
      不敢肯定，到底是被告故意打的，或是不小心拉扯撞到的，或是撞到堆高機，
      我也不敢肯定，鑰匙被我搶走後，他們就去派出所報案了，堆高機也沒有開回
      去：：」等語（見本院九十一年二月五日訊問筆錄）；則告訴人之前所指稱係
      遭被告毆打即有不實，其指訴前後不一，顯有瑕疵可指，故若無其他證據足資
      證明其指訴與事實相符，自難據為不利被告之認定。
（二）證人戊○○於本院調查時結證稱：「：：：協調結果還是沒有結論，結果被告
      就跟甲○說，那我要自己直接開回去，結果被告就自己出去發動引擎要開走，
      結果甲○先生就衝出去阻止，要搶鑰匙，就關掉引擎，把鑰匙拔走，有看到他
      們兩人在鑰匙孔那裡拉鑰匙，鑰匙被甲○先生拿走後，就沒有拉扯的動作了，
      警員也就請我們到派出所協調，在他們兩位拉扯鑰匙之際，我沒有看到被告有
      打甲○先生，當時警員有在場：：：」等語（見本院九十一年二月五日訊問筆
      錄），復證稱：「是的，我全程都在場」、「沒有，從頭到尾都看得很清楚，
      沒有因為角度而看不到的問題。我可以肯定被告確實沒有打甲○，我也瞭解如
      果做偽證要判七年以下有期徒刑」等語（見本院九十一年四月二十五日訊問筆
      錄），經核與證人即台中縣警察局大甲分局西歧派出所警員乙○○於本院調查
      時結證稱：「我沒有看到有打架，是有拉扯在搶鑰匙，也沒有看到被告抱甲○
      或打甲○的頭：：：」等語（見本院九十一年三月二十一日訊問筆錄），及證
      人即前開派出所警員丁○○於本院調查時結證稱：「我當時是協助處理，是被
      告跟甲○發生糾紛後，才到我們警察局來，前半段我不曉得，甲○是隔了兩三
      天後，才拿診斷書到我們派出所來，要報案，但是我看他的頭部沒有包紮：：
      ：」等語（見本院九十一年三月二十一日訊問筆錄）大致相符，堪認被告確未
      毆打告訴人。另參酌被害人甲○於本院調查時證稱證人乙○○係其管區派出所
      警員，其與證人乙○○亦無仇恨或糾紛等語明確（見本院九十一年四月二十五
      日訊問筆錄），則證人乙○○並無甘冒偽證罪之危險而迴護被告之理，其前開
      證詞應堪採信。更參酌證人即警員乙○○係被告至警局報案請其會同至現場處
      理前開堆高機取回事宜，亦據證人乙○○、戊○○證述在卷，則被告若有傷害
      告訴人之意，又豈會請警員到場協調，故由前開事證相互參酌以證，被告確未
      傷害告訴人至明。
（三）又認定犯罪事實所憑之證據，雖不以直接證據為限，然必須該項證據對於待證
      事實確能供證明之資料，始堪採取。至前開診斷證明書僅足證明告訴人受傷之
      事實，而告訴人受傷究係因不小心撞到堆高機或其他原因所致，告訴人亦無法
      確定，業如前述，另參酌前開證人之證詞，自難以前開診斷證明書即遽認被告
      有傷害告訴人之犯行。故前開診斷證明書既不足證明要證事實之存在，即無關
      連性，自無證據能力可言。
（四）綜上所述，本件除告訴人片面而有瑕疵之指訴外，別無其他積極證據足資認定
      被告確有公訴人所指之前開犯行，依前開說明，被告犯罪既屬不能證明，自應
      諭知被告無罪之判決。乃原審不察，對被告遽予論罪科刑，尚有未洽，被告上
      訴意旨指摘原判決不當，為有理由。又檢察官聲請簡易處刑之案件，法院於審
      理後，認應為無罪判決之諭知，應適用通常程序審判之，刑事訴訟法第四百五
      十二條、第四百五十一條之一第四項但書第三款定有明文。又管轄第二審之地
      方法院合議庭受理簡易判決上訴案件，應依通常程序審理；其認案件有刑事訴
      訟法第四百五十二條之情形者，應撤銷原判決，逕依通常程序為第一審判決（
      法院辦理刑事訴訟簡易程序案件應行注意事項第十四條中段、後段參照）。是
      本院自應將原判決撤銷，改依通常程序為第一審判決，依法諭知被告無罪之判
      決。
四、據上論斷，應依刑事訴訟法第四百五十五條之一第一項、第三項、第三百六十四
    條、第三百六十九條第一項前段、第四百五十二條、第四百五十一條之一第四項
    但書第三款、第三百零一條第一項，判決如主文。
中      華      民      國    九十一      年      六    月    二十五    日
                                台灣台中地方法院刑事第七庭
                                    審判長法  官  夏  一  
                                          法  官  李  秋  娟
                                          法  官  陳  卿  和
右正本證明與原本無異。
如不服本判決，應於判決送達後十日內向本院提出上訴狀，上訴於臺灣高等法院臺中
分院( 須附繕本 )。
                                            書記官
中      華      民      國    九十一      年      六    月    二十五    日
